臺灣高等法院臺南分院刑事裁定　　　　 99年度聲再字第118號
再審聲請人
即受判決人
之配偶　　　許錦春
選任辯護人　李國弘　律師
受判決人　　李東穎
上列聲請人因受判決人違反貪污治罪條例案件，對於本院95年度
重上更(三)字第434號，中華民國97年8月21日第二審確定判決（起
訴案號：臺灣臺南地方法院檢察署89年度偵字第10821號、第
10827 號、第13105號、第14085號、第14086號），聲請再審，
本院裁定如下：
    主  文
再審之聲請駁回。
    理  由
一、聲請意旨略稱：
(一)、按因發現確實之新證據，足認受有罪判決之人應受無罪之判
    決者，為受判決人之利益，得就有罪之確定判決聲請再審，
    刑事訴訟法第420條第1項第6款定有明文。又刑事訴訟法第
    413條第1項第6款(舊法)所稱發現確賞之新證據，係指當時
    已經存在而發見在後或審判時未經注意之證據，且能證明原
    確定判決所認定之事實為錯誤者而言。又刑事訴訟法第420
    條第1項第6款所稱新證據，包括審判時未經注意之證據，其
    所謂未經注意，就書證而言，即指審判時雖已有文書存在，
    但法院未注意文書之意義與內容而言，有最高法院35年特抗
    字第21號判例、83年台抗字第515號判決可參。又只要原法
    院不知而未予斟酌，其後始行發現之證據，無論由何人發現
    ，皆具嶄新性，受判決人（被告）或其他訴訟參與者是否明
    知，並非所問；證據於法院判決當時已否存在，以及該證據
    屬於何種型式，亦非所問；法院判決當時知道但卻未予斟酌
    之證據，與其不知之證據，相同處理（以上請參見林鈺雄著
    刑事訴訟法下冊各論編第830至831頁）。再依最高法院28年
    抗字第8號判例：「刑事訴訟法第413條第1項第6款（舊法）
    所謂發見之新證據，係指該項證據，事實審法院於判決前因
    未經發見，不及調查斟酌，至其後始行發見者而言，若判決
    前已經當事人提出或聲請調查之證據，經原法院捨棄不採者
    ，即非該條款所謂發見之新證據，不得據為聲請再審之原因
    」。可見凡事實審法院判決時已存在於卷宗可查之證據，而
    未經原法院捨棄不採，原法院審判時未經注意而未予審酌之
    證據，均屬於發見新證據之範疇，而得據以聲請再審。至於
    所謂「經原法院捨棄不採者」，係指該證據已經原法院於判
    決理由內說明予以捨棄不採而言，若未經原法院於判決理由
    內說明予以捨棄不採之證據，則屬於原法院審判時未經注意
    之證據，其分野至為灼然。
(二)、發見之新證據（未經原確定判決注意、斟酌之證據）如下：
(1)、妨害風化罪部分：
、證人冉昌隆於第一審證稱：「（問：萬麗店股東何人？股份
    各為何？）我、江淑貞是股東，股份我六又二分之一股，江
    淑貞二又二分之一股，其餘一股是給萬麗店前手的老闆（戴
    允定）」、「（問：為何（江淑貞）佔二又二分之一股？）
    延續先前江淑貞在午夜城的股份，江淑貞原來三股，我原來
    七股，萬麗的時候，我和江淑貞各讓出零點五股給戴允定」
    、「（問：李東穎是否亦為萬麗店股東？）我不確定李東穎
    和江淑貞之間如何區分，反正分錢的時候，我分六又二分之
    一，江淑貞分二又二分之一」（見一審卷90年5月31日訊問
    筆錄第12至13頁）等語。
、證人江淑貞稱：「萬麗美容美體店之實際負責人是冉昌隆，
    股東共計有冉昌隆及我本人二人，股份共計十股，冉昌隆佔
    七股，我本人佔三股，惟冉昌隆與我尚各出半股共計一股給
    萬麗美容美體店前任老板戴允定…」、「惟李東穎並非萬麗
    美容美體店之股東」、「午夜城美容美體店…股東僅有冉昌
    隆與我二人…」（見調查站卷89年9月19日詢問筆錄第2、4
    、7頁），「（問：在午夜城及萬麗你與李東穎二人均持股
    三股？）都是我名下的三股。」（見偵查卷第102頁反面）
    、「（問：你的股份是否你與李東穎共同經營，李東穎隱名
    ？）錢都是我出的，為何將我跟他扯在一起，我只是看不懂
    帳，曾請李東穎幫我看帳。」（見一審卷91年5月9日訊問筆
    錄第14至15頁）等語。
、上開發見之未經原確定判決注意、斟酌之新證據，足以認定
    被告李東穎並非午夜城店及萬麗店之股東，未參與經營，而
    推翻原確定判決所認定被告李東穎係午夜城店及萬麗店之股
    東、參與經營該二店務之事實，從而可認定李東穎並無如原
    確定判決所認定妨害風化之罪嫌。
(2)、圖利罪部分：
、證人冉昌隆證稱：「（問：李東穎是否亦為萬麗店股東？）
    我不確定李東穎和江淑貞之間如何區分，反正分錢的時候，
    我分六又二分之一，江淑貞分二又二分之一。」（見一審卷
    90年5月31日訊問筆錄第12至13頁）等語。
、證人江淑貞稱：「我本人除每月領取二萬七千元之薪水外，
    在今年5月以前尚可分得盈餘百分之二十五之紅利，但金額
    並不固定，從今年5月以來每月可固定分得十二萬元之紅利
    ，…至於萬麗美容美體店開業迄今，我本人共約獲利五十餘
    萬元，李東穎並未分得任何紅利…」等語（見調查站卷89年
    9月19日詢問筆錄第4頁）。以上新發見之未經原確定判決注
    意、斟酌之新證據，足以證明被告李東穎並未在午夜城店及
    萬麗店分取紅利，而係江淑貞所分得，原確定判決主文所宣
    示之：「李東穎…利用身分圖自己不法之利益…」，顯無可
    維持。
、警員王民安證稱：「他（指被告李東穎）打（電話）給我之
    後，我還有去取締過」等語，呂保榮證稱：「我要求警員依
    法辦理」等語，李茂霖證稱：「（被告打電話後）我還有再
    與同仁到午夜城查過營業執照」等語（以上見一審卷90年6
    月1日訊問筆錄第6頁3行、第7頁4行、第9頁4至5行）。可見
    被告李東穎縱對警員關說，對警員執行職務之心理並無任何
    拘束與影響。此項未經原確定判決注意、斟酌之新證據，足
    以推翻原確定判決所認定被告李東穎之關說，對警員之執行
    職務具有包庇能力或影響力。
、查原確定判決所指被告李東穎向警員關說，其時被告李東穎
    並非執行其法官之職務，其所關說之內容亦與其法官職務無
    關，此由警員王民安、呂保榮、李茂霖於第一審90年6月1日
    之訊問筆錄及其他各警員歷審之證言可得明證。此項未經原
    確定判決注意、斟酌之新證據，足以推翻原確定判決所認定
    被告李東穎明知其所為之行為（指關說）違背執行職務所應
    恪遵之法令，構成貪污治罪條例第6條第1項第5款所定對於
    非主管或監督之事務圖利罪（按最高法院96年台上字第5348
    號判決，認所謂明知違背法令，指行為人明知其所為之行為
    違背執行職務所應恪遵之法令）。
、按貪污治罪條例第6條第l項第5款圖利罪以明知違背法令為
    構成要件，而所謂明知違背法令，指行為人明知其所為之行
    為違背執行職務所應恪遵之法令。而非指一般道德性、抽象
    性或與職務無直接關係之義務法令，而公務員服務法係規範
    全體公務員在執行職務時，不得有濫權行為，並非就執行具
    體職務時，就具體職務上所為之特別規定（見最高法院96年
    台上字第5348 號判決）。本件遍閱全卷、六法全書及所有
    法令，並未有法官於非執行職務時，不得向警方之執法為關
    說之規定，可見被告李東穎向警員關說，並無「明知違背法
    令」之情形，自不構成上開圖利罪，原確定判決就此項確實
    之新證據未經注意、斟酌，自可推翻原確定判決所為構成圖
    利罪之認定等語。
二、按不得上訴於第三審法院之案件，除前條規定外，其經第二
    審確定之有罪判決，如就足生影響於判決之重要證據漏未審
    酌者，亦得為受判決人之利益，聲請再審，刑事訴訟法第42
    1 條定有明文。所謂足生影響於判決之重要證據漏未審酌者
    ，係指當事人於第二審法院判決前，所提出之證物，足以影
    響或變更判決結果，而法院漏未審酌而言。倘當事人所提出
    之證物，不足以影響判決結果；或第二審法院依調查之結果
    ，本於論理法則與經驗法則，經取捨證據後，認定事實者，
    則不包括之。換言之，必該證據已提出而受未審酌，且該證
    據確為真實，足以認定受判決人應受無罪、免訴、免刑或輕
    於原確定判決所認定罪名者，始有足以影響於判決之重要證
    據漏未審酌之理由。反之，倘該證據不足以推翻原確定判決
    所認定之罪名，受判決人僅以爭執原確定判決對證據之取捨
    ，則非聲請再審之理由。另按刑事訴訟法第420條第1項第6
    款所謂發現確實之新證據，係指該證據於事實審法院判決前
    已經存在，為法院及當事人所不知，不及調查斟酌，至其後
    始行發現，且就證據本身形式上觀察，固不以絕對不須經調
    查程序為要件，惟必須顯然可認為足以動搖原確定判決者，
    而為受判決人無罪、免訴、免刑或輕於原判決所認罪名之判
    決者為限，亦即所謂之新證據，須可認為確實具有足以動搖
    原確定判決，而對受判決人為更有利判決之「確實性」外，
    尚須具備該證據係在事實審法院於判決前已存在，因未經發
    現，不及調查斟酌，或審判時未經注意，至其後始行發現之
    「嶄新性」特質，兩者缺一不可，倘若未具備上開「確實性
    」與「嶄新性」兩種聲請再審新證據之要件，即不能據為聲
    請再審之原因（最高法院85年度臺抗字第308號、92年度臺
    抗字第480號裁定意旨參照）。
三、經查：
(一)、聲請人所執上開再審事由(二)、(1)、及(2)、之證人冉昌隆
    於第一審所為證述（即第一審90年5月31日訊問筆錄第12頁
    、13頁）；所執上開再審事由(二)、(1)、及(2)、證人江淑
    貞於調查站、偵查中及第一審所為證述（即89年9月19日訊
    問筆錄第4頁、偵查卷第102頁反面），受判決人李東穎亦曾
    執此聲請再審，並經本院以上開證據與刑事訴訟法第420 條
    第1項第6款所示之新證據尚有未合，認無再審理由，而裁定
    駁回其再審之聲請等情，此有本院97年度聲再字第98號、98
    年度聲再字第53號刑事裁定各1件在卷可稽，乃聲請人復以
    同一事由聲請再審，其程序上顯已違背規定，故此部分之聲
    請即難認為適法。
(二)、按法院就案內所有證據本於調查所得心證，分別定其取捨，
    而為事實之判斷，本屬其職權之行使，證據之證明力，亦即
    證據之價值判斷，由法院本其自由心證，依據證據法則，而
    為合理之判斷證據之證明力，係屬法院依職權之合法行使。
    又聲請人所執上開再審事由(二)、(1)、證人江淑貞於第一審
    所為之證述（即第一審91年5月9日訊問筆錄第14頁、15頁）
    ，而為證明受判決人即本案被告李東穎並非午夜城或萬麗美
    容店之股東，且並未涉及分派紅利等情，而前述證據雖於原
    審審理過程中即已存在，並經本件原確定判決理由欄中乙、
    實體方面：壹、被告李東穎妨害風化部分：三、(一)、(二)、(三)
    (四)敘明甚為詳盡；及貳、關於被告李東穎圖利部分：一、之
    (四)敘明：「…查被告及江淑貞向冉昌隆（與李美香）要求每
    月12萬元之分紅基礎，係以占有股份3股核計之事實，分別
    據被告、江淑貞及證人冉昌隆與李美香之陳證明確，足見除
    被告江淑貞實際出資所佔之1股股份與分紅外，其餘2股之股
    份與分紅，即屬被告李東穎利用法官身分參與經營行為所獲
    得之不法利益。」，是原確定判決於理由欄中就聲請人所提
    上開證據資料均已調查審酌，應堪認定。據此，聲請人所指
    上開各情，僅係對原判決之證據取捨、證據能力認定等情事
    予以指摘，然事實之認定，證據之取捨及證據證明力之判斷
    ，乃事實審法院之職權，已如前所述，從而，上開證據既係
    原確定判決前已存在者，並為法院、受判決人所已知，自與
    刑事訴訟法第420條第1項第6款規定之再審事由尚有未洽，
    尚難執為再審之理由。
(三)、又再審聲請人另執再審事由(二)、(2)、、、以證人即警
    員王民安於第一審之證述（即第一審90年6月1日訊問筆錄第
    6頁、7頁、9頁）；證人即警員王民安，呂保樂、李茂霖於
    第一審之證述（即第一審90年6月1日訊問筆錄所載），憑以
    說明被告李東穎並無「明知違背法令」之情形，自不構成圖
    利罪等語；並指摘：被告李東穎縱對警員關說，對警員執
    行職務之心理並無任何拘束與影響，足以推翻本案確定判決
    認定被告李東穎之關說，對警員之執行職務具有包庇能力或
    影響力之認定。被告李東穎向警員關說時，並非執行法官
    之職務，所關說之內容亦與法官職務無關，足以推翻原確定
    判決認定被告李東穎明知其所為之行為（關說），違背執行
    職務所恪遵之法令，構成貪污治罪條例第6條第1項第5款所
    定對於非主管或監督之事務圖利罪。是以，就上開內容以觀
    ，再審聲請人形式上雖謂「聲請再審」，惟實質上係在指摘
    原確定判決認定事實及適用法律有無錯誤，並據以指摘原確
    定判決認事用法違反經驗法則、證據法則，並有對被告李東
    穎其法官之職務之認定有違背法令而判決不備理由或所載理
    由矛盾等情；經核均屬原確定判決是否違背法令，可否提起
    非常上訴之範疇，應與得聲請再審之事由無涉。
(四)、綜上，本件聲請再審所附之證據，不具刑事訴訟法第420 條
    第1項第6款再審事由所需之「嶄新性」特性，或更以同一原
    因再為聲請再審，揆諸首揭說明，再審聲請人本件聲請再審
    之程序顯係違背規定，其再審之聲請應為不合法。至其餘聲
    請理由則為指摘原確定判決有判決不載理由或所載理由矛盾
    等情，屬非常上訴之救濟範疇，非得以再審方式救濟之，其
    依此所提起之再審，亦屬不合程式。
四、綜上所述，聲請人之聲請及所提證據，於原確定判決法院審
    理判決前即已存在，且業經本院前審調查審理斟酌，並依自
    由心證說明其取捨之理由，並不符合聲請再審新證據應具「
    嶄新性」之特質，即與刑事訴訟法第420條第1項第6款所規
    定聲請再審之要件不合，或更以同一原因再為聲請再審。且
    查，刑事判決確定後，若發現其認定事實與適用法律確有錯
    誤，我國刑事訴訟法分別設有不同之特別救濟途徑，其中對
    於確定判決認定事實錯誤設有再審制度，而對於確定判決適
    用法律錯誤，則設有非常上訴之制度，兩者適用之法條、程
    序及救濟方法皆不相同，是若受判決人認為原確定判決有判
    決違背法令等問題，則應循非常上訴之途徑解決，自非聲請
    再審所得救濟。就此以觀，再審聲請人於再審理由(二)、(2)、
    、、中，復主張前揭本院確定判決（95年度重上更(三)
    字第434號）有「判決不載理由或所載理由矛盾」之刑事訴
    訟法第379條判決違背法令之事項，乃涉及原確定判決得否
    提起非常上訴之問題，本非再審之範疇，聲請人據此提起再
    審，自應予以駁回。從而，揆諸前揭法條、裁判說明，本件
    再審之聲請，或不合法，或無理由，應予駁回。
五、據上論斷，應依刑事訴訟法第433條、第434條第1項、第2項
    ，裁定如主文。
中    華    民    國  100    年     1     月    11    日
                  刑事第四庭    審判長法  官  吳志誠
                                      法  官  羅心芳
                                      法  官  吳森豐
以上正本證明與原本無異。
如不服本裁定，應於收受本裁定後五日內向本院提出抗告狀。
                                      書記官  岑  玢
中    華    民    國  100    年     1     月    11    日